【裁判字號】    95,訴,3309
【裁判日期】    951025
【裁判案由】    毒品危害防制條例
【裁判全文】
臺灣高雄地方法院刑事判決              95年度訴字第3309號
公  訴  人  臺灣高雄地方法院檢察署檢察官
被      告  乙○○
上列被告因毒品危害防制條例案件，經檢察官提起公訴（95年度
毒偵字第6286號），本院依簡式審判程序判決如下：
    主  文
乙○○施用第一級毒品，累犯，處有期徒刑壹年，扣案之海洛因
壹包（含海洛因之包裝袋壹個，驗後重零點零壹肆公克）沒收銷
燬之。
    事  實
一、乙○○前於民國（下同）88年間因施用毒品案件，經本院裁
    定送強制戒治，於89年9 月13日執行完畢；嗣於94年間因施
    用毒品案件，經本院於94年5 月26日以94年度訴字第600 號
    判決判處有期徒刑9 月確定，於95年6 月23日執行完畢；詎
    其仍不知悔改，在前揭有期徒刑執行完畢後5 年內，復基於
    施用第1 級毒品海洛因之犯意，於95年8 月2 日下午2 時許
    ，在高雄縣鳳山市○○○路70號友人住處，以將海洛因置入
    針筒加水稀釋注射血管之方式，施用海洛因1 次。嗣於同日
    下午9 時30分許於高雄市○鎮區○○路及二聖路口為警查獲
    ，並扣得海洛因1 包（驗前重0.029 公克，驗後重0.014 公
    克，及含海洛因包裝袋1 個），經乙○○同意採集尿液檢體
    送檢，檢驗結果呈嗎啡陽性反應，而知上情。
二、案經高雄市政府警察局保安警察大隊報請台灣地方法院檢察
    署檢察官偵查起訴。
    理  由
一、上開事實，業據被告乙○○於審理時坦承不諱（見本院卷第
    58頁），且經高雄市政府警察局保安警察大隊採集其尿液，
    送高雄市立凱旋醫院檢驗結果，被告尿液呈施用海洛因後之
    嗎啡陽性反應，此有高雄市立凱旋醫院濫用藥物尿液檢驗報
    告1 份在卷可稽（見偵卷第52頁），而扣案如事實欄所示之
    海洛因1 包（含包裝袋），經送驗後，確含有海洛因成分，
    亦有高雄市立凱旋醫院濫用藥物成品檢驗鑑定書附卷可參（
    見偵卷第68頁），足證被告之自白與事實相符。按毒品危害
    防制條例於92年7 月9 日修正公布，自93年1 月9 日施行，
    其中第20條、第23條將施用毒品之刑事處遇程序，區分為「
    初犯」及「5 年內再犯」、「5 年後再犯」。依其立法理由
    之說明：「初犯」，經觀察、勒戒或強制戒治後，應為不起
    訴處分或不付審理之裁定；經觀察、勒戒或強制戒治執行完
    畢釋放後，「5 年內再犯」者，因其再犯率甚高，原實施之
    觀察、勒戒及強制戒治既已無法收其實效，爰依法追訴或裁
    定交付審理。至於經觀察、勒戒或強制戒治執行完畢釋放後
    ，「5 年後再犯」者，前所實施之觀察、勒戒或強制戒治已
    足以遮斷其施用毒品之毒癮，為期自新及協助其斷除毒癮，
    仍適用「初犯」規定，先經觀察、勒戒或強制戒治之程序。
    從而依修正後之規定，僅限於「初犯」及「5 年後再犯」二
    種情形，始應先經觀察、勒戒或強制戒治程序。倘被告於5
    年內已再犯，經依法追訴處罰，縱其第3 次（或第3 次以上
    ）再度施用毒品之時間，在初犯經觀察、勒戒或強制戒治執
    行完畢釋放五年以後，已不合於「5 年後再犯」之規定，且
    因已於「5 年內再犯」，顯見其再犯率甚高，原實施觀察、
    勒戒或強制戒治，已無法收其實效，即應依該條例第10條處
    罰（最高法院95年5 月9 日95年度第7 次刑事庭會議決議參
    照）。被告乙○○於88年間因施用毒品案件，經本院裁定送
    強制戒治，於89年9 月13日執行完畢；嗣於94年間因施用毒
    品案件，經本院於94年5 月26日以94年度訴字第600 號判決
    判處有期徒刑9 月確定，於95年6 月23日執行完畢之事實，
    有臺灣高等法院被告前案紀錄表在卷可按，是被告雖係於上
    開強制戒治執行完畢5 年後再犯本罪，然其前次所犯本院94
    年度訴字第600 號施用毒品案件，係在上開強制戒治執行完
    畢5 年內所為，而屬「5 年內再犯」之情形，依最高法院上
    開決議之意旨，被告本件施用海洛因之犯行，應依法論科，
    本案事證明確，被告犯行堪予認定。
二、核被告乙○○所為，係犯毒品危害防制條例第10條第1 項之
    施用第1 級毒品罪。被告持有海洛因之低度行為，應為其施
    用海洛因之高度行為所吸收，不另論罪。又被告於94年間因
    施用毒品案件，經本院以94年度訴字第600 號判決判處有期
    徒刑9 月確定，於95年6 月23日執行完畢，此有臺灣高等法
    院被告前案紀錄表可按，是其5 年以內故意再犯本件有期徒
    刑以上之罪，為累犯，依刑法第47條規定加重其刑。爰審酌
    被告於88年間因施用毒品案件，經本院裁定送強制戒治，於
    89年9 月13日執行完畢；嗣於94年間復因施用毒品案件，經
    本院以94年度訴字第600 號判決判處有期徒刑9 月確定，於
    95年6 月23日執行完畢等情，均有臺灣高等法院被告前案紀
    錄表在卷可按，則其前因毒品危害防制條例之規定，曾經強
    制戒治且判處有期徒刑執行完畢，猶為毒品之施用，足見其
    已陷於毒癮，難以自拔，為戒除其用毒慣行，自當施以相當
    期間之強制禁絕處遇，期能達戒絕之效，並念其於審理中已
    坦承全部犯行，犯後態度尚佳等一切情狀，量處如主文所示
    之刑，以示懲儆。至扣案如主文所示海洛因1 包（不含包裝
    袋，驗前重0.029 公克，驗後重0.014 公克），經送驗後，
    確含有海洛因成分，有高雄市立凱旋醫院鑑定書可參（見偵
    字卷第68頁），因係屬毒品，爰依毒品危害防制條例第18條
    第1 項前段，宣告沒收銷燬之（海洛因送驗如有耗損，因已
    滅失，爰不沒收銷燬之。海洛因包裝袋部分，因經驗與毒品
    難以析離，應一體視為毒品，爰依毒品危害防制條例第18條
    第1 項前段，宣告沒收銷燬之）。
據上論斷，應依刑事訴訟法第299 條第1 項前段、第273 條之1
第1 項，毒品危害防制條例第10條第1 項、第18條第1 項前段，
刑法第11條、第47條，判決如主文。
本案經檢察官甲○○到庭執行職務。
中    華    民    國  95    年     10    月     25    日
                    刑事第十三庭法  官  方錦源
右正本證明與原本無異。
如不服本判決，應於判決送達後10日內向本院提出上訴狀，上訴
於台灣高等法院高雄分院（須附繕本）。
中    華    民    國  95    年    10    月      25   日
                                書記官  鄧思辰
附錄論罪科刑法條：
毒品危害防制條例第10條第1項：
施用第1級毒品者，處6月以上5年以下有期徒刑。


司法院資訊處製作；財團法人民間司法改革基金會備份。
